【裁判字號】    99,易,334
【裁判日期】    990318
【裁判案由】    妨害性自主罪
【裁判全文】
臺灣臺中地方法院刑事判決               99年度易字第334號
公  訴  人  臺灣臺中地方法院檢察署檢察官
被      告  丙○○
上列被告因妨害性自主罪案件，經檢察官提起公訴（98年度偵字
第22253號），本院判決如下：
    主    文
丙○○無罪。
    理    由
一、公訴意旨略以：被告丙○○與代號00000000（民國84年3 月
    出生，真實姓名年籍詳卷，下稱A 女）於97年10、11月間透
    過朋友介紹認識，2 人並於98年5 月間成為男女朋友。A 女
    於98年5 月26日至同年6 月1 日之期間逃家，並住在丙○○
    位在臺中縣太平市○○路65之14巷28號之居所。丙○○明知
    A 女未滿16歲，竟於上述期間在其居所與A 女同床而眠，並
    於98年5 月29日得到A 女之同意後，基於與未滿16歲之女子
    為猥褻行為之犯意，以手愛撫A 女之胸部。嗣A 女之母0000
    0000甲0發覺有異，經A 女吐露上情後，遂報警處理。因認被
    告涉犯刑法第227 條第4 項之對於14歲以上未滿16歲之女子
    為猥褻行為罪嫌。
二、按犯罪事實應依證據認定之，無證據不得認定犯罪事實；不
    能證明被告犯罪者，應諭知無罪之判決，刑事訴訟法第154
    條第2 項、第301 條第1 項分別定有明文。再事實之認定應
    憑證據，如未能發現相當證據，或證據不足以證明，自不能
    以推測或擬制之方法，為裁判之基礎。又認定不利於被告之
    事實，需依積極證據，茍積極證據不足為不利於被告事實之
    認定時，即應為有利於被告之認定，更不必有何有利之證據
    。且刑事訴訟上證明之資料，無論其為直接證據或間接證據
    ，均須達於通常一般人均不致於有所懷疑，而得確信其為真
    實之程度，始得據為有罪之認定，若其關於被告是否犯罪之
    證明未能達此程度，而有合理性懷疑之存在，致使無從形成
    有罪之確信，根據「罪證有疑，利於被告」之證據法則，即
    不得遽為不利被告之認定，其以情況證據（即間接證據）斷
    罪時，尤須基於該證據在直接關係上所可證明之他項情況事
    實，本乎推理作用足以確證被告有罪，方為合法，不得徒憑
    主觀上之推想，將一般經驗上有利被告之其他合理情況逕予
    排除（最高法院76年台上字第4986號、32年度上字67號判例
    意旨參照）。另按「告訴人之告訴，係以使被告受刑事追訴
    為目的，其指訴是否與事實相符，仍應調查其他證據，以資
    審認，即須藉由補強證據之存在，以增強或擔保告訴人陳述
    之證明力，必被害人所述被害情形，無瑕疵可擊，且就其他
    方面調查，又與事實相符，始足據為有罪判決之基礎（最高
    法院87年度台上字第2176號、81年度台上字第3539號判決意
    旨參照）。復按證人係指在他人之訴訟案件中，陳述自己所
    見所聞具體事實之人，為證據之一種。被害人之陳述，有單
    純到庭陳述意見者（刑事訴訟法第248 條之1 、第271 條第
    2 項），有就與待證事實有重要關係之親身知覺、體驗事實
    為陳述者。最高法院93年台上字第6578號判例：「被害人乃
    被告以外之人，本質上屬於證人，其陳述被害經過，亦應依
    人證之法定偵查、審判程序具結，方得作為證據」。旨在闡
    述被害人就與待證事實有關之被害經過所親自聞見之具體事
    實為陳述，亦應踐行刑事訴訟法第158 條之3 之規定，使其
    以證人身分具結，其陳述（證言）始為合法之證據資料，係
    屬證據能力之條件。然被害人之為證人，與通常一般第三人
    之為證人不同。被害人就被害經過所為之陳述，其目的在於
    使被告受刑事訴追處罰，與被告處於絕對相反之立場，其陳
    述或不免渲染、誇大。是被害人縱立於證人地位具結而為指
    證、陳述，其供述證據之證明力仍較與被告無利害關係之一
    般證人之陳述為薄弱。從而，被害人就被害經過之陳述，除
    須無瑕疵可指，且須就其他方面調查又與事實相符，亦即仍
    應調查其他補強證據以擔保其指證、陳述確有相當之真實性
    ，而為通常一般人均不致有所懷疑者，始得採為論罪科刑之
    依據，非謂被害人已踐行人證之調查程序，即得棄置其他補
    強證據不論，逕以其指證、陳述作為有罪判決之唯一證據。
    」（最高法院95年度台上字第6017號判決可資參照），合先
    敘明。
三、公訴人認被告涉犯刑法第227 條第1 項之對於14歲以上未滿
    16歲之女子為猥褻行為罪嫌，無非係以被害人A 女於警詢之
    指訴、被告於警詢之自白，及被告年方28歲，有一妙齡女子
    躺臥入懷，雙手又放在該女子胸部，難信其僅安靜放置而無
    撫摸舉動等為其主要論據。訊據被告固坦承A 女於98年5 月
    26至同年6 月1 日因逃家，而至其位於臺中縣太平市○○路
    65之14巷28號住處居住之事實，惟堅詞否認涉有上開犯行，
    辯稱：伊係因A 女側躺在伊左肩，伊抱著A 女睡覺，才會碰
    觸到A 女之胸部，但伊並非刻意愛撫或撫摸A 女胸部等語。
四、經查：
  (一)證據能力方面：
    按被告以外之人於審判外之言詞或書面陳述，除法律有規定
    者外，不得作為證據，刑事訴訟法第159 條固定有明文，惟
    被告以外之人於審判外之陳述，雖不符同法第159 條之1 至
    之4 規定，而經當事人於審判程序同意作為證據，法院審酌
    該言詞陳述或書面陳述作成時之情況，認為適當者，亦得為
    證據；又當事人、代理人或辯護人於法院調查證據時，知有
    第159 條第1 項不得為證據之情形，而未於言詞辯論終結前
    聲明異議者，視為有前項之同意，同法第159 條之5 亦定有
    明文。其立法意旨在於傳聞證據未經當事人之反對詰問予以
    核實，原則上先予排除，惟若當事人已放棄詰問或未聲明異
    議，基於證據資料愈豐富，愈有助於真實發現之理念，且強
    化言詞辯論原則，法院自可承認該傳聞證據例外擁有證據能
    力。經查，本判決所引用下列各項證據方法之證據能力，檢
    察官及被告於本院準備程序時均表示沒有意見，且檢察官及
    被告於本院審理中調查證據時，均知悉該等證據係被告以外
    之人於審判外之陳述，亦未於言詞辯論終結前表示異議，本
    院審酌該等證據作成之客觀情況均無不當，並無不宜作為證
    據之情事，依刑事訴訟法第159 條之5 之規定，認均具有證
    據能力。
  (二)實體方面：
  1.證人即被害人A 女於警詢時雖證稱：伊與被告係於97年10月
    、11月間透過朋友介紹認識，進而成為男女朋友，當時被告
    即知悉伊實際年齡，伊於98年5 月26日至6 月1 日逃家逃學
    至被告住處居住，兩人同床而眠，於98年5 月29日凌晨在兩
    情相悅之情形下發生1 次性行為，伊等在房間內完看完電視
    ，聊天中被告對伊親嘴、撫摸伊胸部，並將其陰莖插入伊陰
    道抽動後，射精在伊肚子上，兩人就分別去浴室洗澡睡覺，
    伊表姊及友人小紅知悉伊居住在被告家中後，曾好奇伊與被
    告是否發生性關係，伊於98年6 月14日後有告訴伊表姊及小
    紅此事等語（見警卷第4 至7 頁）。惟證人即A 女表姊代號
    00000000甲2於檢察官偵查中證述：伊僅知道A 女於98年5 月
    26日至6 月1 日那段時間有交男朋友，A 女有告知住在友人
    家中，並未告知係住在男朋友家，亦未告知有一個男友叫阿
    杰，但伊於98年7甲8 月間曾在電腦線上遇到A 女，A 女表示
    交一個男朋友叫丁○○，伊有詢問A女是否有和丁○○發生
    性行為，A女說有，惟並無A女於警詢所稱A女有告知曾與被
    告發生性行為之事，伊亦認識被告，但不知道A女與被告交
    往過，亦不知A女曾與被告發生性行為等語（見偵查卷第10
    至11頁）；證人即A女友人小紅代號00000000甲3於檢察官偵
    查中亦具結證述：A女告知伊於98年5月26日至6月1日這段期
    間係住在女性朋友家中，且只告知有交男朋友，但沒有告訴
    伊發展情況，亦未告知兩人有無發生性行為，但98年7甲8月
    時，A女在其家附近之網咖，告訴伊有交一個男朋友叫丁○
    ○，並有與丁○○發生性行為，惟並無A女於警詢所稱A女有
      告知曾與被告發生性行為之事，伊亦認識被告，但不知道
      A 女與被告交往過，亦不知A女曾與被告發生性行為等語
      （見偵查卷第10至11頁），足見證人A女於警詢所為上開
      陳述，與證人00000000甲2、00000000甲3於偵查中所為證
      述，有所不符，則證人A女於警詢中所為上開被告撫摸其
      胸部進而對其為性交行為之證述是否為真實，即屬堪疑，
      而難遽予採信。
  2.至被告雖於警詢時供稱：伊於與A 女同睡一張床時，有摸A
    女胸部及背部等語（見警卷第2 頁），然被告既係與A 女同
    床而眠，則被告究係基於猥褻之犯意而撫摸A 女胸部，抑或
    係於同床而眠過程中因肢體碰觸而摸及A 女胸部，自難僅憑
    被告於警詢時所為上開供述即為認定。況被告與A 女同床而
    眠之時間長達7 日之久，倘被告確曾如公訴人所指有於98年
    5 月29日，基於猥褻之犯意而撫摸A 女胸部之行為，則以被
    告正值青壯之年，又自承無性功能障礙之情形下，被告豈可
    能僅撫摸A 女胸部即罷手，亦不可能自上開時間起至6 月1
    日止A 女尚在其身邊之際，均未對A 女繼續為不法之猥褻或
    其他侵害行為。是被告抗辯其係因A 女側躺在其左肩，其抱
    著A 女睡覺，才會碰觸到A 女之胸部，並非刻意愛撫或撫摸
    A 女胸部等語，尚非無稽，應可採信。而被告縱於擁抱A 女
    睡覺過程中摸到A 女胸部，此舉在客觀上應尚不足以引起他
    人性慾，該等行為尚與猥褻行為之定義有間，併此敘明。
  3.綜上所述，本件除A 女單一且具有瑕疵之指訴外，尚乏其他
    積極證據足資證明被告確有如公訴意旨欄所載之猥褻犯行，
    公訴人憑以認定被告涉有上開猥褻犯行之論據，在客觀上未
    達於通常一般人均不致有所懷疑之程度。此外，復查無其他
    積極證據足資證明被告有何公訴人所指之對於14歲以上未滿
    16 歲 之女子為猥褻行為之犯行，本院無從形成被告有罪之
    確信，自難以上開罪責相繩。既不能證明被告此部分犯罪，
    揆諸前揭說明，自應諭知被告無罪之判決。
據上論斷，應依刑事訴訟法第301 條第1 項，判決如主文。
本案經檢察官乙○○到庭執行職務。
中    華    民    國    99    年    3    月    18     日
                  刑事第十七庭  法  官   劉惠娟

以上正本證明與原本無異。
如不服本判決應於收受判決後十日內向本院提出上訴書狀，並應
敘述具體理由；其未敘述上訴理由者，應於上訴期間屆滿後二十
日內向本院補提理由書（均須按他造當事人之人數附繕本）「切
勿逕送上級法院」。
                                書記官  童淑芬
中    華    民    國    99    年     3    月    18    日

司法院資訊處製作；財團法人民間司法改革基金會備份。
